【裁判字號】    98,訴,1311
【裁判日期】    990125
【裁判案由】    損害賠償
【裁判全文】
臺灣高雄地方法院民事判決              98年度訴字第1311號
原      告  磐石廚飾有限公司
法定代理人  丙○○
訴訟代理人  李慶榮律師
            孫守濂律師
            許泓琮律師
被      告  己○○
            甲○○
前列二人共同
訴訟代理人  蘇精哲律師
            呂郁斌律師
上列當事人間損害賠償事件，本院於民國99年1月5日言詞辯論終
結，判決如下：
    主  文
被告應連帶給付原告新臺幣壹佰參拾玖萬陸仟參佰捌拾柒元，及
被告己○○自民國九十七年四月四日起至清償日止、被告王美枚
自民國九十七年四月三日起至清償日止，均按週年利率百分之五
計算之利息。
原告其餘之訴駁回。
訴訟費用由被告連帶負擔百分之九十一；餘由原告負擔。
本判決第一項於原告以新台幣肆拾陸萬伍仟元供擔保後得假執行
；但被告於假執行實施前以新臺幣壹佰參拾玖萬陸仟參佰捌拾柒
元為原告預供擔保後，得免為假執行。
原告其餘假執行之聲請駁回。
    事實及理由
壹、程序部分：
    按訴狀送達後，原告不得將原訴變更或追加他訴，但擴張或
    減縮應受判決事項之聲明者，不在此限，民事訴訟法第255
    條第1 項第3 款定有明文。本件原告起訴時原係請求被告應
    連帶給付原告新臺幣（下同）1,533,359 元及自起訴狀繕本
    送達翌日起至清償日止，按週年利率5%計算之利息，嗣於訴
    狀送達被告後，於民國99年1 月5 日言詞辯論時當庭減縮請
    求被告應連帶給付原告1,481,346 元，及自起訴狀繕本送達
    翌日起至清償日止，按週年利率5%計算之利息（見本院卷第
    372 頁），核與上開規定相符，應予准許。
貳：實體部分：
一、原告主張：被告己○○、甲○○為夫妻關係，分別為設於高
    雄縣岡山鎮○○路466 巷7 號展達鐵工廠（下稱系爭工廠）
    之實際負責人、登記負責人，並分別為該工廠之所有權人、
    使用人，於96年12月31日23時9 分許，因被告疏於管理、維
    護該工廠之電路安全，防範火災危險之發生，致電線走火發
    生火災，火勢蔓延至原告向訴外人胡明銳所承租位於高雄縣
    岡山鎮○○路466 巷9 號、11號之倉庫（下稱系爭倉庫），
    造成原告放置於倉庫內全新進口櫥櫃3 套價值合計1,032,57
    4 元，及如附表所示之庫存及物品毀損，而受有損失合計1,
    481,346 元，爰依建築法第77條第1 項、民法第184 條第2
    項、第185 條第1 項規定，請求被告連帶賠償損害。並聲明
    ：(一)被告應連帶給付原告1,481,346 元，及自起訴狀送達翌
    日起至清償日止，按週年利率5%計算之利息。(二)願供擔保，
    請准宣告假執行。
二、被告則以：對於系爭工廠電線走火釀成火災之事實不爭執，
    惟原告向胡明銳承租系爭倉庫之租約早於96年8 月31日終止
    ，原告所提出之租約係屬偽造，且系爭倉庫1 樓未受火災波
    及，而系爭倉庫2 樓物品為胡明銳所有，原告並未使用系爭
    倉庫2 樓放置物品，原告所有物品均未遭火災毀損；且原告
    所提交易日為94年11月29日、95年3 月17日、94年11月29日
    、96年3 月14日之貨品，應早已出售，並未因本件火災而受
    損；另中華海事檢定社股份有限公司（下稱中華海事鑑定社
    ）檢定報告就部分受損財物之種類、品牌、數量，均單方面
    接受原告之陳述及所提供之資料，且始終未知會被告，其檢
    定報告內容難期公平等語，資為抗辯。並聲明：(一)原告之訴
    及假執行之聲請均駁回。
    (二)如受不利判決，願供擔保請准宣告免為假執行。
三、兩造不爭執事項
  (一)被告己○○、甲○○為夫妻關係，分別為系爭工廠之實際負
    責人、登記負責人，並分別為系爭工廠之所有權人、使用人
    ，於96年12月31日23時9 分許，因被告疏於管理、維護系爭
    工廠之電路安全，防範火災危險之發生，致系爭工廠電線走
    火發生火災，火勢蔓延至系爭倉庫。
  (二)倘原告因本件火災而受有損害，被告2 人應負侵權行為之連
    帶賠償責任（見本院卷第218頁反面）。
四、本件之爭點：
  (一)於96年12月31日本件火災發生之時，原告是否向胡明銳租用
    高雄縣岡山鎮○○路466 巷9 號、11號1 樓、2 樓？
  (二)原告是否將其所有之進口櫥櫃3 套、附表所示之存貨及物品
    置放於系爭倉庫2 樓，而因本次火災遭毀損而受有損害？
  (三)原告得向被告主張之毀損項目、品牌、數量及價額為何？
五、得心證之理由：
  (一)於96年12月31日本件火災發生之時，原告是否向胡明銳租用
    高雄縣岡山鎮○○路466 巷9 號、11號1 樓、2 樓？
    於96年12月31日火災發生之時，原告確實向胡明銳租用高雄
    縣岡山鎮○○路466 巷9 號、11號1 樓、2 樓乙節，業據證
    人胡明銳於97年6 月24日調查時具結後證稱：我與丙○○均
    是經營五金行業，我是屬於原告的上游廠商，我是販賣廚具
    、傢俱的零件，原告是生產買賣廚具用品，原告向我承租系
    爭倉庫，並於96年9 月換約，因為有調漲租金2 千元，所以
    改簽1 年1 約，我確實有同意原告使用系爭倉庫的1 樓及2
    樓等語（見本院卷第148 至150 頁），核與證人戊○○、丁○○、乙○○證述原告公司確有實際使用高雄縣岡山鎮○○
    路466 巷9 號、11號1 樓、2 樓之情節（詳後述），相互符
    合；再原告係以每月租金3 萬元，向胡明銳租用系爭倉庫，
    租期自96年9 月1 日起至97年8 月31日止，亦據原告與證人
    胡明銳於租賃契約內記載明確，有房屋租賃契約書1 份在卷
    可稽（見本院卷第11至第15頁），是原告於96年12月31 日
    本件火災發生之時，確實向胡明銳租用高雄縣岡山鎮○○路
    466 巷9 號、11號1 樓、2 樓乙節，堪以認定。被告辯稱原
    告與胡明銳之租約已於96年8 月31日終止，於本件火災發生
    之際，原告並未向胡明銳租用系爭倉庫乙節，洵屬無據。
  (二)原告是否將其所有之進口櫥櫃3 套、附表所示之存貨及物品
    置放於系爭倉庫2 樓，而因本次火災遭毀損而受有損害？
    1.原告所有之進口櫥櫃3 套、附表所示之物置放於系爭倉庫
      2 樓，因本件火災發生而遭毀損乙節，業據證人胡明銳於
      本院審理時證述：我與丙○○均經營五金行業，我是屬於
      原告的上游廠商，我是販賣廚具、傢俱的零件，原告是生
      產買賣廚具用品，火災發生前2 樓倉庫置物情形如本院卷
      第53頁現場圖所示，系爭倉庫1 樓沒有遭到火燒，僅燒毀
      2 樓的部分，我放在2 樓的物品有置物籃、流理台、水槽
      、影印機、升降機（梯）、冷氣機6 台等物，我與被告和
      解的範圍都不包含本院卷31頁所示物品，案發時系爭倉庫
      2 樓確有擺放原告所主張遭火災毀損的物品等語（見本院
      卷第148 至150 頁），核與證人戊○○於本院審理時證稱
      ：我在原告公司從事流理台安裝及組裝工作，迄今已6 年
      ，原工作地點在高雄縣岡山鎮○○路466 巷9 號、11號，
      原告公司是使用1 樓，2 樓是原告公司的倉庫，房東有使
      用2 樓的一部分，放置房東之前的舊貨，一邊是放我們櫥
      櫃的存貨，原告公司放置的物品比房東還要多，於火災發
      生當時2 樓存放3 套進口廚具、瓦斯爐、廚具建材等物品
      ，我於火災發生之前有去做年度清點，進口廚具是客人下
      單後再進貨，進貨後先放置在工廠，2 樓堆放3 組廚具，
      是客人訂的，我忘記客人的名字，要看資料才知道等語（
      見本院卷第340 至344 頁）；證人丁○○於本院審理時證
      稱：我自91年間任職於原告公司，在原告公司負責行政方
      面的工作，本件火災之前工作地點在高雄市○○路，我平
      均1 個月到系爭倉庫2 次，知道系爭倉庫的使用情形，高
      雄縣岡山鎮○○路466 巷9 號、11號之倉庫廠房是1 、2
      樓都有使用，1 樓是裁切工廠，2 樓是倉庫，有存放木製
      櫥櫃、半成品板材、電器、烤箱，2 樓除了由原告公司使
      用外，也有放一些屋主的東西，原告公司所存放的是大型
      廚櫃，所占2 樓空間比房東大，火災發生時，2 樓前面放
      2 套進口櫥櫃，右手邊放置鋼琴、書籍、床、瓦斯爐、抽
      油煙機、藤椅，中間有板材、人造石、櫥櫃，後面是廁所
      、升降梯；本院卷第31頁火災毀損物品清單是我製作，是
      依照年終盤點時的紀錄製作的；原告公司的營業狀況是客
      人下單才進貨，不會購買庫存品等待銷售，廚具都還沒有
      對客戶交貨就燒燬，本院卷第20至22頁是向德國下訂單的
      明細，明細單上半段是木製櫥櫃的明細，下半段是櫥櫃內
      部抽屜、配件的明細，發生火災時物品都存在，進貨單的
      明細就是發票上所有的物品的品項，進貨後所有清單上的
      東西都還沒有銷售、安裝等語（見本院卷第345 至350 頁
      ）；證人即原告公司廠長乙○○於本院審理時證稱：我在
      原告公司任職約15、6 年，擔任原告公司的廠長，負責工
      廠內的所有運作及進貨、出貨等工作，丙○○是老闆，都
      在門市，工廠有需要他的時候他才會來工廠，工廠的事情
      都交給我處理，原告公司使用高雄縣岡山鎮○○路466 巷
      9 號、11號之1 樓及2 樓，1 樓是生產的地方，放置裁切
      的機器及物品，2 樓是放置材料如抽油煙機、水槽等庫存
      ，發生火災時，房東有放置廚具五金、把手、螺絲、軌道
      、籃子等金屬類東西在倉庫2 樓，2 樓的木材廚具都是原
      告公司放的，我們的東西都是整組的，與房東的零件不同
      ，樓上有隔間，將屋主的東西放在一個位置，和原告公司
      的東西區別，本院卷20至22頁是德寶公司直接給我們的進
      口廚具進貨單，該進貨單所載物品於火災發生前尚存在，
      是我們搬上去的，我們依照火災發生前的庫存明細表、並
      與火災後殘留的物品做比對，是戊○○、丙○○、丁○○
      與我共同製作本院卷31頁毀損物品清單；本院卷第23-24
      頁4 張發票所載的物品，是我們樓上被燒掉廚具的發票，
      經統計後共燒毀3 套進口廚具及1 套國產庫存廚具，發票
      上記載的進貨時間94年11月29日、95年3 月17日、94年11
      月29日、96年3 月14日，是因客戶已經動工，但現場尚未
      完工，所以未交付廚具等語（見本院卷第350 至356 頁）
      ，再參以胡明銳僅係將系爭倉庫出租予原告，於本案中原
      告是否因本件火災發生而受有損害，及原告得否向被告請
      求損害賠償乙節，證人胡明銳並無任何利害關係，衡情，
      胡明銳應無甘冒偽證之風險，於本院審理中虛偽證述之理
      ，又其證述系爭倉庫之使用及原告公司物品因火災受損等
      情節，復與證人戊○○、丁○○、乙○○所證情節，相互
      符合，是證人胡明銳、戊○○、丁○○、乙○○前開證述
      ，堪以採信。
    2.再觀以本件火災發生後，火災現場留有進口廚櫃殘骸、瓦
      斯烤箱、電保溫箱、ST置物架、進口藤椅及桌子、單相變
      三相變壓器箱及推車、林內牌烘碗機、義大利進品三口爐
      、豪山牌漏斗式抽油機、櫻花牌抽油機、二口瓦斯爐、義
      大利琺朗轉角水槽、義大利琺瑯雙水槽86/2V 、德國ALAP
      E 琺瑯雙水槽97/2V 、RO濾水器、加拿大銅槽水槽、分離
      式冷氣10000BTU、1HP 空壓機、洗車用加壓機、電子琴、
      21吋電視機、上下層木製床組、CORIAN人造石檯面、FORM
      ICA 人造石檯面、1/2HP 抽風機、鑽石板檯面、四邊封門
      板、長條門板半成品、美耐板等殘骸，有現場照片在卷可
      稽（見本院卷第18、19頁、25至30頁），又本院於97年6
      月24日勘驗火災現場結果，除附表編號27、29、30、33在
      現場無法確認留有殘骸外，原告主張遭毀損之其餘物品，
      均能自殘骸中推論火災發生之時確放置於系爭倉庫2 樓，
      因本件火災之發生而遭毀損（見本院卷第149 頁勘驗筆錄
      ），復有進口櫥櫃進貨單3 張及統一發票4 張在卷可稽（
      見本院卷第20至24頁）。是以，原告所有之進口櫥櫃3 套
      ，及附表編號1 至2 、編號5 至26、編號28、編號31至32
      所示之物放置於系爭倉庫2 樓，因本件火災發生而遭毀損
      ，堪以認定。
    3.被告固辯以：乙○○於高雄縣消防局接受詢問時陳述；我
      們2 樓部分沒有使用，屋主有擺設一些之前的廢廚具等物
      品，顯見原告於火災發生之時，並未使用系爭倉庫2 樓等
      語。茲因該次談話程序並未錄音，業據證人即負責製作筆
      錄消防員呂厚儒於本院審理時證述明確（見本院卷第374
      頁），致無法透過勘驗錄音帶方式，得知乙○○當日陳述
      之具體內容，而證人乙○○於本院審理時證稱：我當時係
      回答2 樓是倉庫放置東西，沒有在生產東西，並非回答2
      樓並未使用等語（見本院卷第353 頁），證人呂厚儒則證
      稱：因時間久遠，已忘記當時乙○○如何陳述，但若乙○○之陳述與筆錄不符，乙○○會有異議，不會簽名等語（
      見本院卷第375 頁），兩人就上開事項證述歧異，惟呂厚
      儒係為研判本件火災起火戶及起火點，而約談火災相關當
      事人，呂厚儒於製作談話筆錄之際，尚不知起火點在何處
      ，業據呂厚儒於本院審理時證述明確（見本院卷第375 頁
      ），則乙○○於製作該次談話筆錄之際，亦尚未能知悉起
      火點之位置，則其為避免原告公司涉嫌火災肇事責任，而
      為上開本使用系爭倉庫2 樓之不實陳述，亦與常情無造；
      況原告公司於本件火災發生之際，確實使用系爭倉庫2 樓
      ，業如前述，則乙○○前開談話筆錄，應與事實不符，為
      本院所不採。
  (四)原告主張毀損之項目、品牌、數量及價額為何？賠償金額如
    何計算？
    1.原告放置於倉庫內全新進口櫥櫃3 套價值合計1,032,574
      元乙節，依卷附之進貨單所示，前開進口櫥櫃3 套價值合
      計歐元22,945（計算式：6,499 ＋7,824.5 ＋8,621.5 ＝
      22,945），有進貨單及原廠目錄在卷可稽（見本院卷第20
      至22、58至112 頁），依99年1 月22日歐元與新台幣匯率
      1 比45.199計算，原告得請求1,036,862 元，另依統一發
      票記載進口櫥櫃價值合計1,039,737 元，有統一發票在卷
      可稽（見本院卷第23至24頁），則原告主張此部分受有損
      害1,032,574 元，為有理由，應予准許。
    2.附表所示之庫存及物品毀損，經兩造合意由中華海事鑑定
      社鑑定結果，附表編號1 價值20,000元、附表編號2 價值
      12,500元、附表編號5 價值10,000元、附表編號6 價值5,
      600 元、附表編號7 價值10,500元、附表編號8 價值11,8
      00元、附表編號9 價值4,500 元、附表編號10價值6,200
      元、附表編號11價值4,200 元、附表編號12價值13,000元
      、附表編號13價值7,000 元、附表編號14價值12,700元、
      附表編號15價值8,000 元、附表編號16價值4,800 元、附
      表編號17價值10,000元、附表編號18價值5,000 元、附表
      編號19價值8,000 元、附表編號20價值13,000元、附表編
      號21價值5,800 元、附表編號22價值15,000元、附表編號
      23價值43,200元、附表編號24價值27,000元、附表編號25
      價值12,600元、附表編號26價值31,500元、附表編號28價
      值6,080 元、附表編號31價值21,240元、附表編號32價值
      36,592.5元，合計363,812.5 元，業據中華海事鑑定社鑑
      定明確，有檢定報告書1 份在卷可稽（證物外放），則原
      告請求被告賠償此部分損害363,813 元（元以下四捨五入
      ），為有理由，應予准許。
    3.至附表編號27、29、30部分，固經鑑定價值分別為編號27
      價值12,360元、編號29價值17,400元、編號30價值55,200
      元，惟附表編號27、29、30部分，於本院97年6 月24日勘
      驗時並未發現殘骸，原告並表示將另提出證據證明，且依
      卷內資料，原告並未再就此部分提出證據以實其說，鑑定
      報告仍誤以火災後只剩少許殘骸無法確定數量為由，依憑
      原告之主張而鑑定價格如上，茲因無證據證明於本件火災
      發生際，前開物品確實置放於系爭倉庫2 樓，致原告受有
      此部分之損害，則原告就附表編號27、29、30部分之請求
      ，為無理由，應予駁回。
    4.綜上，原告主張因本件火災受有全新進口櫥櫃3 套價值合
      計1,032,574 元，及附表編號1 至2 、編號5 至26、編號
      28、編號31至32所示之物，價值合計363,813 元之損害，
      合計損害1,396, 387元，自屬有據。
  (五)按建築物所有權人、使用人應維護建築物合法使用與其構造
    及設備安全，建築法第77條第1 項定有明文。又因故意或過
    失，不法侵害他人之權利者，負損害賠償責任；數人共同不
    法侵害他人之權利者，連帶負損害賠償責任，民法第184 條
    第1 項、第185 條第1 項分別定有明文。查被告己○○、王
    美枚分別為系爭工廠之所有權人、使用人，應維護建築物合
    法使用與其構造及設備安全，其等因疏於管理、維護該工廠
    之電路安全，防範火災危險之發生，致電線走火發生本件火
    災，造成原告受有前開損害，則被告過失侵害原告之權利，
    至為明確，是原告依侵權行為之法律關係，請求被告負連帶
    賠償責任，即屬有據。又原告因本件火災受有1,396,387 元
    之損害，亦如前述，從而，原告依侵權行為之法律關係，請
    求被告連帶給付1,396,387 元，為有理由，應予准許。
  (六)末按給付無確定期限者，債務人於債權人得請求給付時，經
    其催告而未為給付，自受催告時起，負遲延責任。其經債權
    人起訴而送達訴狀，或依督促程序送達支付命令，或為其他
    相類之行為者，與催告有同一之效力；遲延之債務，以支付
    金錢為標的者，債權人得請求依法定利率計算之遲延利息；
    應付利息之債務，其利率未經約定，亦無法律可據者，週年
    利率為5%，民法第229 條第2 項、第233 條第1 項前段及第
    203 條分別定有明文。又依民法第273 條第1 項、第279 條
    之規定，債權人得對連帶債務人中之一人或數人或全體，同
    時或先後請求，其利益或不利益對他債務人不生效力（司法
    院72廳民一字第0119號函參照），故本件自應依起訴狀繕本
    送達翌日分別起算被上訴人2 人之遲延利息。經查：本件起
    訴狀繕本分別於97年4 月3 日送達被告己○○、同年月2 日
    送達被告王美枚，有送達達書在卷可稽（見本院卷第34頁、
    35頁）。揆諸前揭說明，原告自得分別向被告己○○請求自
    97年4 月4 日起至清償日止、向被告王美枚請求自同年月3
    日起至清償日止，均按週年利率5%計算之利息。
  (七)綜上所述，原告依侵權行為之法律關係，請求被告連帶給付
    1,396,387 元，及被告己○○自97年4 月4 日起至清償日止
    、被告王美枚自97年4 月3 日起至清償日，均按週年利率5%
    計算之利息，為有理由，應予准許，逾此部分之請求，為無
    理由，應予駁回。
六、兩造均陳明願供擔保，聲請宣告假執行，或免為假執行，經
    核原告勝訴部分，均合於法律之規定，爰分別酌定如主文所
    示之擔保金額准許之；至原告敗訴部分，該部分假執行之聲
    請，因訴之駁回而失所依附，應予駁回。
七、本件為判決基礎之事證已臻明確，兩造所為之其他主張、陳
    述並所提之證據，經審酌後，認均與本件之結論無礙，不再
    一一論述，併予敘明。
八、據上論結：本件原告之訴為一部有理由、一部無理由，依民
    事訴訟法第79條、第390 條第2 項、第392 條第2 項，判決
    如主文。
中    華    民    國    99    年    1     月    25    日
                  民事第三庭  法  官  洪能超
以上正本係照原本作成。
如不服本判決，應於送達後20日內，向本院提出上訴狀並表明上
訴理由，如於本判決宣示後送達前提起上訴者，應於判決送達後
10日內補提上訴理由書（須附繕本）。
中    華    民    國    99    年    1     月    25    日
                              書記官  火秋予

司法院資訊處製作；財團法人民間司法改革基金會備份。
